【裁判字號】    97,訴緝,16
【裁判日期】    970717
【裁判案由】    違反毒品危害防制條例
【裁判全文】
臺灣花蓮地方法院刑事判決              97年度訴緝字第16號
公  訴  人  臺灣花蓮地方法院檢察署檢察官
被      告  甲○○
                    （現羈押於臺灣花蓮看守所）
上列被告因違反毒品危害防制條例案件，經檢察官提起公訴（95
年度毒偵字第244號、第389號），及移送併辦（95年度毒偵字第
422 號），由本院合議庭裁定改依簡式審判程序審理，並判決如
下：
    主  文
甲○○連續施用第壹級毒品，累犯，處有期徒刑捌月；又施用第
貳級毒品，累犯，處有期徒刑參月；又連續施用第壹級毒品，累
犯，處有期徒刑捌月；又施用第貳級毒品，累犯，處有期徒刑參
月，扣案之安非他命吸食器壹組沒收。應執行有期徒刑壹年捌月
，扣案之安非他命吸食器壹組沒收。
    事  實
一、甲○○前於民國88年間因施用毒品案件，經依臺灣花蓮地方
    法院（下稱本院）88年度毒聲字第129 號裁定送觀察、勒戒
    後，認無繼續施用毒品之傾向，乃由臺灣花蓮地方法院檢察
    署檢察官以88年度偵字第1137號為不起訴處分確定，並於88
    年3月29日執行完畢釋放出所；復於90年間因再次施用第1、
    2級毒品案件，經本院90年度毒聲字第813號裁定送觀察、勒
    戒後，認有繼續施用毒品之傾向，除由臺灣花蓮地方法院檢
    察署檢察官向本院聲請送強制戒治（業於92年12月2 日戒治
    完畢）外，並由臺灣花蓮地方法院檢察署檢察官以90年度毒
    偵字第589 號提起公訴，經本院91年度訴字第29號各判處有
    期徒刑9 月、7月，應執行有期徒刑1年2月確定，甫於93年4
    月10日縮刑期滿執行完畢，詎其猶不知悔改，且未戒除毒癮
    ，竟基於施用第1級毒品海洛因之概括犯意，自95年1月初之
    某日起至同年1 月10日凌晨1、2時許為止，在其位於花蓮縣
    新城鄉○○村○○街75巷20號2 樓的租屋處，以將毒品海洛
    因摻入香煙內吸食之方式，連續施用毒品海洛因多次，以及
    基於施用第2級毒品安非他命之犯意，另於95年1月10日15時
    許為警採尿前之96小時內某時，在不詳地點，以將毒品安非
    他命置於吸食器內燒烤之方式，施用毒品安非他命1 次。此
    外，復另行基於施用第1級毒品之概括犯意，自95年4月中旬
    之某日起至同年4 月16日中午為止，在上開同一地點，以將
    毒品海洛因摻入香煙內吸食之方式，連續施用毒品海洛因多
    次，以及再次基於施用第2級毒品安非他命之犯意，於95年4
    月16日中午，在相同地點，以將毒品安非他命置於吸食器內
    燒烤之方式，施用毒品安非他命1 次。嗣先後為警查獲，經
    將其所排放尿液分別送請檢驗之結果，均呈毒品鴉片類及安
    非他命類陽性反應，始循線查悉上情。並扣得安非他命吸食
    器1組。
二、案經花蓮縣警察局花蓮分局、新城分局報告臺灣花蓮地方法
    院檢察署檢察官偵查起訴及移送併辦。
    理  由
一、上開犯罪事實，業經被告甲○○於本院審理時自白不諱，並
    有偵辦毒品案件涉嫌人尿液檢體採集送驗紀錄表、偵辦毒品
    案件尿液檢體採集送驗紀錄表各1 份、慈濟大學濫用藥物檢
    驗中心檢驗總表2份附卷可稽，以及查獲之安非他命吸食器1
    組扣案可資佐證，足認被告自白與事實相符，是以本件事證
    明確，被告上開施用毒品之犯行，堪予認定，應依法論科。
二、按海洛因、安非他命分別係毒品危害防制條例第2條第2項第
    1、2款所稱之第1、2級毒品。核被告所為，係犯上開條例第
    10條第1項、第2項之施用第1級、第2級毒品罪。其施用前後
    持有第1、2級毒品海洛因、安非他命，意在供己施用，故其
    持有之低度行為皆應為施用之高度行為吸收，不另論罪。又
    按被告於行為後，刑法第56條關於連續犯之規定，業於94年
    1月7日經立法院修正通過，並自95年7月1日施行，則被告之
    犯行，因行為後新法業已刪除連續犯之規定，此刪除雖非犯
    罪構成要件之變更，但顯已影響行為人刑罰之法律效果，自
    屬法律有變更，依新刑法第2條第1項規定，比較新、舊法結
    果，仍應適用較有利於被告之行為時法律即舊法論以連續犯
    （最高法院95年第8 次刑事庭會議決議參照）。是被告自95
    年1月初之某日起至同年1月10日凌晨1、2時許之期間內，以
    及自95年4月中旬之某日起至同年4月16日中午之期間內，各
    先後多次施用毒品海洛因之犯行，時間緊接，手法相當，且
    所犯均屬構成要件相同之罪，顯係出於概括犯意反覆為之，
    均為連續犯，應各依修正前刑法第56條之規定以1 罪論，並
    加重其刑。再被告所犯上開2 期間內連續施用毒品海洛因之
    犯行，以及先後2 次施用毒品安非他命之犯行，犯意各別，
    行為互異，應予分論併罰之。公訴人雖僅就被告於95年1 月
    10日15時許及95年4 月16日15時20分許為警採尿前之96小時
    內某時，分別施用毒品海洛因之犯行提起公訴，然檢察官就
    犯罪事實之一部起訴者，其效力及於全部，本件被告所自承
    其餘施用毒品海洛因之犯行，與起訴書所載上開施用毒品海
    洛因之犯行，分別具有刑法修正前之連續犯關係，各為起訴
    效力所及，本院自應就屬於裁判上一罪之該等犯行一併加以
    審理判決。
三、再按被告於行為後，刑法第47條有關累犯成立要件之規定，
    亦業於94年1月7日經立法院修正，並自95年7月1日施行，而
    修正後之刑法第47條第1 項雖規定若再犯之罪為「過失犯」
    ，則無累犯規定之適用，惟因本件被告再犯施用毒品之犯行
    ，並非「過失犯」，無論依新法或舊法之規定，均應成立累
    犯，無所謂何者較有利於行為人之問題，自應依新刑法第2
    條第1 項前段，適用舊法即行為時之修正前刑法第47條規定
    論斷。查被告前曾於90年間因施用第1、2級毒品案件，經本
    院91年度訴字第29號判決各判處有期徒刑9月、7月，應執行
    有期徒刑1 年2月確定，甫於93年4月10日縮刑期滿執行完畢
    一節，有臺灣高等法院被告前案紀錄表1份在卷足憑，其於5
    年以內再犯本件有期徒刑以上之4 罪，均為累犯，應各依修
    正前刑法第47條規定加重其刑，並遞加重之。
四、爰審酌被告前有多次施用毒品之前科，並先後歷經觀察、勒
    戒及強制戒治等戒毒之療程，卻未能戒除毒品之誘惑，且其
    正值成年，竟不思及早戒除毒癮，尋求正常生活，僅因一時
    工作不順利，心情不佳，又開始沾染施用2 種毒品之惡習，
    戕害身心不淺，惟其於本院審理時已坦承犯行，犯後態度尚
    稱良好，並衡諸其生活狀況、施用毒品之時間、手段、動機
    等一切情狀，各量處如主文所示之刑，並定其應執行之刑，
    以資警惕。再按被告於行為後，刑法第51條有關定應執行刑
    之規定，亦於94年1月7日修正公布，並於95年7月1日施行，
    修正前刑法第51條規定：「數罪併罰，分別宣告其罪之刑，
    依左列各款定其應執行者：」其中第5款規定：「宣告多數
    有期徒刑者，於各刑中之最長期以上，各刑合併之刑期以下
    ，定其刑期。但不得逾二十年。」，惟修正後刑法第51條第
    5 款規定：「宣告多數有期徒刑者，於各刑中之最長期以上
    ，各刑合併之刑期以下，定其刑期。但不得逾三十年。」，
    經比較新舊法之結果，新修正刑法第51條第5 款，並未較有
    利於行為人，自應依刑法第2條第1項前段之規定，適用修正
    前之刑法第51條第5款定其應執行之刑（最高法院95年5月23
    日第8次刑事庭會議決議第5點參照）。至扣案之安非他命吸
    食器1 組，係被告所有供施用毒品安非他命所用之物，業經
    其供承在卷，自應依刑法第38條第1項第2款之規定，併予宣
    告沒收。
五、另查：被告所為上開犯罪之時間，雖係於96年4 月24日以前
    ，惟其於96年7 月16日中華民國96年罪犯減刑條例施行前之
    95年9 月22日即經本院通緝，而未於96年12月31日以前自動
    歸案接受偵查、審判或執行，直至97年6 月26日始遭緝獲到
    案，則依中華民國96年罪犯減刑條例第5 條規定，自不得依
    該條例予以減刑，附此敘明。
六、末按「除被告所犯為死刑、無期徒刑、最輕本刑為3 年以上
    有期徒刑之罪或高等法院管轄第一審案件者外，於前條第1
    項程序進行中，被告先就被訴事實為有罪之陳述時，審判長
    得告知被告簡式審判程序之旨，並聽取當事人、代理人、辯
    護人及輔佐人之意見後，裁定進行簡式審判程序。」刑事訴
    訟法第273條之1 第1項定有明文。查本件被告所犯毒品危害
    防制條例第10條第1項、第2項之施用第1、2級毒品罪，其法
    定刑均非最輕本刑為3 年以上有期徒刑之罪，且被告於本院
    97年7月3日準備程序進行中，復就被訴之事實為有罪之陳述
    ，經告知被告簡式審判程序之旨，被告及公訴人對於本件改
    依簡式審判程序審理均表示同意，是本院即依前揭刑事訴訟
    法規定，裁定本件進行簡式審判程序，併此敘明。
據上論斷，應依刑事訴訟法第273條之1 第1項、第299條第1項前
段，毒品危害防制條例第10條第1項、第2項，刑法第11條前段、
第2條第1項前段、修正前刑法第56條、第47條、第38條第1項第2
款、第51條第5款，判決如主文。
本案經檢察官許梨雯到庭執行職務。
中    華    民    國    97    年    7     月    17    日
                  刑事第三庭    法  官  楊仲農
上列正本證明與原本無異。
如對本判決不服，應於送達後10日內，向本院提出上訴狀。
（上訴狀應記載具體上訴理由並應抄附繕本）
中    華    民    國    97    年    7     月    18    日
                                書記官


司法院資訊處製作；財團法人民間司法改革基金會備份。
